【裁判字號】    99,抗,826
【裁判日期】    990628
【裁判案由】    聲明異議
【裁判全文】
臺灣高等法院民事裁定                   99年度抗字第826號
抗  告  人  甲○○
上列抗告人與富邦綜合證券股份有限公司間提存聲明異議事件，
對於中華民國99年1月19日臺灣新竹地方法院99年度聲字第15號
裁定，提起抗告，本院裁定如下：
    主    文
抗告駁回。
抗告程序費用由抗告人負擔。
    理  由
一、按提存為非訟事件，提存所僅得就形式上之程式為審查，凡
    提存人主張之原因事實合於提存法第9條及其施行細則第3條
    規定審查之範圍，即應准予提存，至於實體之原因事實，提
    存所無權為審查、認定。
二、抗告人原法院異議意旨略以：富邦綜合證券股份有限公司（
    下稱相對人）以原法院97年度裁全字第1660號假扣押裁定就
    抗告人所有對訴外人暉煌汽車有限公司及全球通小客車租賃
    股份有限公司之每月租金債權予以查封，抗告人為撤銷假扣
    押因而向原法院提存所以97年度存字第1602號擔保提存事件
    （下稱系爭提存事件）提存反擔保金。惟因抗告人同時擔任
    利順投資股份有限公司（下稱利順公司）之法定代理人，抗
    告人將提存書所載「提存人」名稱誤植為利順公司，乃請求
    提存所更正，詎原法院提存所不予准許。然按免為或撤銷假
    扣押而供之擔保不得由債務人以外之第三人代為提供，如第
    三人代為提存請免為假扣押，應不准提存。本件抗告人為假
    扣押執行之債務人，是僅抗告人得為撤銷假扣押而提供反擔
    保，第三人不得代為提供反擔保，抗告人將提存人誤植為利
    順公司，提存所理應命抗告人更正提存人，否則即應不准提
    存。抗告人發現錯誤，請求更正，上開處分既未予更正，亦
    未撤銷原准予提存之處分，自屬違法。爰聲明異議，並請求
    原法院變更提存所上開處分，將系爭提存事件之提存書所載
    提存人更正為抗告人等語。
三、原法院則以：系爭提存事件之提存書「提存人」欄上載為「
    利順投資股份有限公司法定代理人甲○○」，且提存書上蓋
    有利順公司及公司之法定代理人之印章，提存原因則記載依
    據原法院97年度裁全字第1660號供擔保以撤銷假扣押，而該
    假扣押裁定當事人欄利順公司及抗告人係併列為債務人，是
    二人均得為免為或撤銷假扣押依該裁定提存擔保物（金）；
    且相對人即債權人持上開假扣押裁定係聲請同時執行利順公
    司及抗告人之財產，而利順公司於辦妥反擔保提存後，當日
    即由其及抗告人共同名義具狀向執行法院陳報已提供反擔保
    ，請求撤銷假扣押，並經執行法院通知撤銷對債務人利順公
    司及抗告人之執行命令在案。由提存書之記載與提存原因之
    證明文件等形式觀察，可知本件係執行債務人利順公司依據
    該假扣押裁定提存擔保金無疑，而非由抗告人擔任提存人，
    提存所以利順公司之提存合於提存法第9條及施行細則第3條
    規定准予提存，且提存人之記載並無更正問題，否准抗告人
    之更正請求，於法尚無不合。本件由形式審查依假扣押裁定
    觀之，利順公司及抗告人二人均得為免為或撤銷假扣押提存
    反擔保，至該擔保金究歸何人所有？已遭假扣押執行之債務
    人為何人？係屬私法上權利義務之判斷，提存所無從為實體
    事項之調查及認定。因而裁定駁回其異議，核無不合。抗告
    論旨，仍以抗告人係因個人財產遭查封而提供反擔保請求撤
    銷假扣押，非利順公司為免為假扣押而提供反擔保云云，執
    詞抗告，非有理由。
四、據上論結：本件抗告為無理由，依提存法第26條，民事訴訟
    法第495條之1、第449條第1項，裁定如主文。
中    華    民    國    99    年    6    月    28    日
                  民事第十庭
                        審判長法  官  黃豐澤
                              法  官  林麗玲
                              法  官  吳謀焰
正本係照原本作成。
不得再抗告。
中    華    民    國    99    年    6     月    28    日
                              書記官  鄭淑昀

司法院資訊處製作；財團法人民間司法改革基金會備份。
